臺灣高雄地方法院刑事判決　　　　　　　 94年度易字第355號
公　訴　人　臺灣高雄地方法院檢察署檢察官
被　　　告　丁○○
選任辯護人　盧俊誠律師
上列被告因竊盜案件，經檢察官聲請以簡易判決處刑（92年度偵
字第21843 號），本院認不應以簡易判決處刑，改依通常程序審
理，判決如下：
    主  文
丁○○無罪。
    理  由
一、公訴意旨略以：被告丁○○係位於高雄市苓雅區○○○路41
    號「慈雲宮」之主持，竟與該宮之志工乙○○（原名陳魁治
    ，業經其妻即告訴人丙○○撤回竊盜告訴，業經檢察官為不
    起訴確定）共同基於為自己不法所有之概括犯意，由乙○○
    於民國92年8 月27日凌晨1 時許，在台南縣永康市○○路
    105 巷46弄19號6 樓之3
    有中華商業銀行卡號00000000000000號之麥克現金卡（以下
    稱中華銀行現金卡）及台新銀行卡號00000000000000號之予
    備金卡（以下稱台新銀行現金卡），復於附表一、二所示時
    、地盜領如附表所載之金額，先後14次共計新台幣21萬元，
    得手後平分花用。嗣丙○○接獲銀行催繳通知始知悉現金卡
    遭盜領，乃報警處理並調閱提款錄影帶後，始悉上情。因認
    被告丁○○涉犯刑法第320 條第1 項之竊盜罪及同法第339
    條第1 項之不正利用自動付款設備詐欺罪嫌云云。
二、按犯罪事實應依證據認定之，無證據不得認定犯罪事實，刑
    事訴訟法第154條第2項定有明文。次按事實之認定應憑證據
    ，如未能發現相當證據，或證據不足以證明，自不能以推測
    或擬制之方法，以為裁判基礎，最高法院40年臺上字第86號
    判例可資參照）。又告訴人之指訴，本以使被告受刑事訴追
    或處罰為目的，故其陳述是否與事實相符，自應調查其他證
    據，以資審認，苟其所為攻擊之詞，尚有瑕疵，則在此瑕疵
    未予究明以前，即不能遽採為斷罪之基礎，有最高法院69年
    臺上字第1531號判決可資參照。
三、本件公訴人認被告丁○○涉有竊盜及不正利用自動付款設備
    詐欺罪嫌，係以告訴人丙○○之指訴及同案被告乙○○之供
    述，並有扣案前揭現金卡2 枚、監視錄影帶翻拍照片4 張、
    銀行客戶交易明細一覽表3 紙等為其論據。
四、訊據被告丁○○固坦承於附表所示時、地受乙○○委託或與
    之一同持告訴人丙○○之前開現金卡提領現金，惟堅詞否認
    有何公訴人所指之竊盜及不正利用自動付款設備詐欺之犯行
    ，辯稱：因乙○○與人發生車禍，要回家向其妻丙○○拿錢
    和解，因時間已晚，伊才陪乙○○返回其永康住處，伊只有
    在他們住處的客廳坐，沒有進入他們夫妻的房間內，在客廳
    時，伊有聽到乙○○在房間內跟丙○○說要拿保單，丙○○
    回答說「有什麼值錢的都拿去」，回到高雄後，乙○○因工
    作關係，有時會將現金卡及密碼交給伊幫忙提領現金，因乙○○有出具同意書，伊才幫忙提領，伊不知道現金卡是乙○○竊取的等語。
五、經查：
  (一)被告丁○○確於附表所示時、地單獨或與同案被告乙○○一
    同持告訴人丙○○之前揭現金卡及密碼提領附表所示之現金
    等情，業經被告自承在卷，並與證人即同案被告乙○○於本
    院審理中具結證述明確（見本院卷第52頁），復有扣案前揭
    現金卡2 枚及監視錄影帶翻拍照片4 張、銀行客戶交易明細
    一覽表3 紙在卷可憑（見警卷第16-21 頁，上開證據之證據
    能力，被告及辯護人均不爭執，依刑事訴訟法第159 條之5
    規定應有證據能力），惟此僅證明被告曾使用該2 枚現金卡
    提領現金，尚不得據此認被告有竊盜及不正利用自動付款設
    備詐欺罪之犯行。
  (二)上開2 枚現金卡係同案被告乙○○於92年8 月27日凌晨許，
    在永康市上址住處房間內拿取之情，業經證人乙○○於本院
    審理中經檢察官及辯護人交互詰問證稱：被告說我太太丙○○拿錢去給男人用，我聽了很生氣，就答應與被告回家去拿
    錢，回家後，被告跟我一起進入房間，被告有跟丙○○說我
    在外面與人發生車禍要用錢，我跟丙○○說要拿保險單，但
    是沒有拿到，丙○○有說「家裡有值錢的東西你拿去」，我
    就拿走房屋的所有權狀及丙○○的現金卡，現金卡是在房間
    的抽屜拿的，密碼與現金卡是一起放在信封裡，拿現金卡時
    丙○○有在場，我有跟她說我拿走現金卡等語甚詳（見本院
    卷第50-52 、54頁），核與證人即告訴人丙○○於本院審理
    中具結證稱：那天被告與我先生乙○○來我家，跟我說我先
    生撞到人，對方要求50萬元，需要用錢，我沒有拿錢給乙○○，後來乙○○就進去搜值錢的東西，乙○○有將房子的所
    有權狀拿走，但我不知道乙○○將現金卡拿走，是事後銀行
    發簡訊通知我去繳款才知悉，當時現金卡與密碼是裝在一包
    放在化妝台的抽屜，被告將整包都拿走等語（見本院卷第
    44-49 頁），大致相符，顯見共同被告乙○○係聽聞告訴人
    丙○○拒絕拿錢支援，且要其「有什麼值錢的都拿走」，方
    在告知丙○○後將該房屋之所有權狀及裝有丙○○現金卡與
    密碼之信封取走使用無疑。
  (三)又告訴人既明知同案被告乙○○返家之目的係為取得金錢，
    且曾進入房間搜尋值錢物品，衡情，倘非乙○○主動告知欲
    取走何物品，則告訴人豈可能於未詢問乙○○找到何值錢物
    品（見本院卷第48頁）之情形下，得知乙○○已取走房屋所
    有權狀之理？再上開現金卡與密碼係以信封封裝放置在房間
    梳妝台之抽屜內，已據告訴人及乙○○證述在卷，詳前述，
    而該信封放置位置並非隱密致難以發現，倘告訴人當天未聽
    見乙○○欲拿走該信封，亦應會於平日使用該梳妝台時，立
    即發現該現金卡已遺失，豈可能於事隔1 個月後之同年9 月
    27日或28日，經由簡訊通知才發現現金卡已不見之理？況依
    使用人持領現金卡提領現金達5000元以上，銀行會以簡訊通
    知持卡人之作業程序觀之（見本院卷附12-13 頁，中華商業
    銀行麥克現金卡提領程序表），乙○○既於當日凌晨取得現
    金卡後之同日上午8 時36分以中華銀行現金卡提領1 萬元現
    金，告訴人理應於當日即已知悉其信用卡遭人盜用並報警處
    理，又豈有於同年10月1 日方報警處理之理？益見同案被告
    乙○○確有告知告訴人其取走前開信用卡使用，且告訴人亦
    未表示反對之意思，方未立即報警處理甚明。是乙○○取走
    告訴人信用卡使用之行為，即與竊盜罪之構成要件有間，自
    難認被告有與乙○○竊盜上開信金卡之犯行。
  (四)告訴人既未反對同案被告乙○○使用其之上開現金卡，則乙○○將上開現金卡及密碼持交予被告單獨或與之一同前去銀
    行自動提款機提領現金之所為，亦與不正利用自動付款設備
    詐欺罪之構成要件有間。
  (五)至同案被告乙○○雖於本院證稱不知道丙○○有無聽到其說
    要將現金卡拿走云云；告訴人丙○○於本院證稱未叫乙○○
    把值錢的東西拿走，及未同意乙○○使用其現金卡云云，核
    與事實不符，委難採信。
六、綜上所述，同案被告乙○○既經得其妻即告訴人丙○○之同
    意而取得上開現金卡並使用之，則其將上開現金卡及密碼交
    由被告單獨或與之一同前往銀行自動提款機提領現金之行為
    ，則與竊盜及不正利用自動付款設備詐欺罪有間，尚難以上
    開罪責相繩。此外，亦無其他積極證據證明被告有公訴人所
    指上開犯行，本件尚難僅憑告訴人之指訴，即遽認被告有前
    揭犯行，揆諸前揭規定及說明，自應為被告無罪判決之諭知
    。
七、至同案被告乙○○於本院審理中具結證稱：我沒有與人發生
    車禍，也沒有幫人擔保，是被告教我用此理由回家跟丙○○
    拿錢等語，核與告訴人於本院審理中稱：被告說乙○○與人
    發生車禍要用錢和解等語（詳前述），大致相符，參以被告
    曾於警詢中供稱：我有向丙○○說乙○○與人發生車禍及替
    人擔保需要錢等語（見警卷第9 頁），及於本院審理中未對
    告訴人此部份證詞表示異議（見本院卷第49頁），則被告與
    乙○○是否有以此詐術使告訴人陷於錯誤而共同詐取告訴人
    之前開現金卡之犯行，應由公訴人另為適法處理，附此敘明
    。
據上論結，應依刑事訴訟法第452 條、第301 條第1 項，判決如
主文。
本案經檢察官甲○○到庭執行職務。
中　　華　　民　　國　　94　　年　　5 　　月　　5 　　日
                    刑事第一庭  審判長法  官  裕斗
                                      法  官  方百正
                                      法  官  廖純卿
以上正本證明與原本無異。
如不服本判決，應於收受送達後10日內向本院提出上訴書狀。
中　　華　　民　　國　　94　　年　　5 　　月　　9 　　日
 　　　　　　　　　　　　　　　       書記官  劉企萍
附表一：以中華商業銀行麥克現金卡提領部分
┌──┬─────────┬──────────┬─────┬───┐
│編號│    提領時間      │      提領地點      │提領金額  │      │
│    │                  │                    │（新台幣）│次數  │
├──┼─────────┼──────────┼─────┼───┤
│(一)  │92年8月27日上午8時│土地銀行苓雅分行    │ 10,000元 │1次   │
│    │36分              │                    │          │      │
├──┼─────────┼──────────┼─────┼───┤
│(二)  │92年8月27日下午2時│高雄銀行三多簡易分行│ 20,000元 │1次   │
│    │7分               │                    │          │      │
├──┼─────────┼──────────┼─────┼───┤
│(三)  │92年8 月28日上午11│土地銀行苓雅分行    │ 10,000元 │1次   │
│    │時14分            │                    │          │      │
├──┼─────────┼──────────┼─────┼───┤
│(四)  │92年8月31日下午4時│同上                │同上      │同上  │
│    │53分              │                    │          │      │
├──┼─────────┼──────────┼─────┼───┤
│(五)  │92年9月6日下午4時3│高雄銀行苓雅分行    │同上      │同上  │
│    │8分               │                    │          │      │
├──┼─────────┼──────────┼─────┼───┤
│(六)  │92年9月9日上午11時│同上                │同上      │同上  │
│    │38分              │                    │          │      │
├──┼─────────┼──────────┼─────┼───┤
│(七)  │92年9月10日上午6時│土地銀行苓雅分行    │共90,000  │共5次 │
│    │44分              │                    │          │      │
└──┴─────────┴──────────┴─────┴───┘
 附表二：以台新銀行予備卡提領部分
┌──┬─────────┬──────────┬─────┬───┐
│編號│  提領時間        │   提領地點         │提領金額  │次數  │
│    │                  │                    │（新台幣）│      │
├──┼─────────┼──────────┼─────┼───┤
│(一)  │92年9月5日        │高雄銀行苓雅分行    │10,000元  │1次   │
├──┼─────────┼──────────┼─────┼───┤
│(二)  │92年9月10日       │中華郵政21支局      │共40,000元│共2次 │
└──┴─────────┴──────────┴─────┴───┘
